臺灣新竹地方法院民事裁定  
109年度家繼訴字第37號
110年度家財訴字第15號
上  訴  人
即  被  告  楊心瑜  
（下稱上訴人）      

視同上訴人
即  被  告  楊夏玲  

            楊雅如  


            楊博惟  

法定代理人  王慧琴  

被  上訴人  
即  原  告  曾春梅  

            楊智仁  

上列當事人間請求分割遺產等事件，上訴人對於中華民國110年1
2月24日本院109年家繼訴字第37號（含110年度家財訴字第15號
）判決提起上訴，本院裁定如下：
    主  文
上訴人應於收受本裁定正本七日內，補繳第二審裁判費新臺幣參
萬壹仟零伍拾壹元，逾期不補正，即以裁定駁回上訴。
    理  由
一、按繼承人有數人時，在分割遺產前，各繼承人對於遺產全部
     為公同共有，民法第1151條定有明文；次按訴訟標的對於
    共 同訴訟之各人必須合一確定者，共同訴訟人中一人之行
    為有 利益於共同訴訟人者，其效力及於全體；不利益者，
    對於全 體不生效力，則為民事訴訟法第56條第1款所明定。
    查本件 為分割遺產之訴（含被上訴人曾春梅請求給付夫妻
    剩餘財產差額分配），其訴訟標的對於共同訴訟之各人必須
    合一確定，是本件雖僅上訴人一人提起上訴，然揆諸上開規
    定，效力及於未提起上訴之當事人楊夏玲、楊雅如、楊博惟
    （與上訴人共4人），故應將楊夏玲、楊雅如、楊博惟視為
    上訴人，而併列之，合先敘明。
二、次按核定訴訟標的價額，以起訴時之交易價額為準；無交易
     價額者，以原告就訴訟標的所有之利益為準；向第二審或
    第 三審法院上訴，依第77條之13及第77條之14規定，加徵
    裁判 費十分之五，民事訴訟法第77條之1 第2 項、第77條
    之16第 1項前段分別定有明文。又共有物分割之訴，其訴訟
    標的價額以原告因分割所受利益之客觀價額為準，非以共有
    物全部 之價額定之，上訴利益亦應依此標準計算，不因上
    訴人（被 告）之應有部分之價額較低而異（最高法院70台
    上字第1757號判例意旨參照）。而民法第1164條所定之遺產
    分割，既係以遺產為一體，整個的為分割，並非以遺產中個
    個財產之分割為對象，則於分割遺產之訴，其訴訟標的價額
    及上訴利益額自應依全部遺產於起訴時之總價額，按原告所
    佔應繼分比例定之（最高法院102年度台抗字第800號號裁定
    意旨參照）。
三、經查：
㈠、本件分割遺產事件，被上訴人於原法院起訴，請求上訴人及
    楊智仁、楊夏玲、楊雅如、楊博惟等5人連帶給付其新臺幣
    （下同）1,092,923元之夫妻剩餘財產差額分配，並按兩造
    如原審判決附表三之應繼分分割被繼承人楊文正之遺產等語
    ，而楊文正遺產總額至少為10,260,813元（見原審判決附表
    二加總數額），扣除被上訴人主張之夫妻剩餘財產差額分配
    數額及楊智仁代墊費用234,339元後，所餘8,933,551元，即
    為兩造得分割之楊文正遺產價額，揆諸前揭說明，上訴人之
    獲分配分額僅為特留分十分之一，是關於上訴人上訴部分，
    關於遺產分割之訴之上訴利益應按被上訴人因分割所受利益
    之客觀價額為準，即為893,355元（計算式：8,933,551元÷1
    0＝893,355.1元，元以下四捨五入）。
㈡、另應加計上訴人及楊智仁、楊夏玲、楊雅如、楊博惟等5人  
      應連帶給付被上訴人曾春梅1,092,923元本息之夫妻剩餘
    財產差額分配之訴敗訴部分，上訴人上訴利益應核定為1,98
    6,278元（計算式：893,355元＋1,092,923元＝1,986,278），
    應徵之第二審為31,051元，未具上訴人繳納，茲依民事訴訟
    法第444條第1 項規定，限上訴人於收受本裁定正本7 日內
    ，如數逕向本院補繳，逾期即駁回其上訴。
四、另依家事事件法第51條準用民事訴訟法第441條1項、第442
    條第2項之規定，命上訴人於本裁定正本送達翌日起7日內補
    正上訴聲明（即對於原審判決不服之程度，及應如何廢棄或
    變更之聲明，併應檢附繕本）。 
五、爰裁定如主文。
中　　華　　民　　國　　111 　年　　1 　　月　　12　　日
               家事法庭  法　　　官  林建鼎 
以上正本係照原本作成。
如不服本裁定關於核定訴訟標的價額部分，應於送達後十日內向
本院提出抗告狀（需附繕本），並繳納抗告費新臺幣一千元；其
餘關於命補正上訴聲明及繳納裁判費部分，不得抗告。
中　　華　　民　　國　　111 　年　　1 　　月　　12　　日
                         書　記　官　林毓青